【裁判字號】    98,消債更,332
【裁判日期】    980707
【裁判案由】    聲請更生程序
【裁判全文】
臺灣高雄地方法院民事裁定           98年度消債更字第332號
聲  請  人  甲○○
上列當事人因消費者債務清理事件聲請更生，本院裁定如下：
    主  文
聲請駁回。
聲請費用新台幣壹仟元由聲請人負擔。
    理  由
一、聲請意旨略以：聲請人即債務人負債總額達新臺幣（下同）
    1,784,376 元，嗣依中華民國銀行公會會員辦理消費金融案
    件無擔保債務協商機制，與債權人台北富邦商業銀行等7 家
    金融機構就其積欠之無擔保債務達成分期還款協議，約定自
    民國（下同）95年12月起以利率5 ％分100 期，每月10日償
    還20,856元。然依聲請人當時每月15,840元薪資，根本無法
    負擔該筆協商款項，為此聲請人又向台北富邦銀行表示無法
    履行協商款，欲降低每月還款金額，惟台北富邦銀行提出之
    第二次還款方案，每月清償金額為20,856元，仍超過每月聲
    請人所得15,840元，況聲請人除協商款外，每月仍須負擔膳
    食支出5,400元、交通支出600元、燃料費及機車換照750 元
    、衣服支出500元、日常用品支出1,000元、醫療費用270 元
    及每月給付父親3,500 元，而有不可歸責之事由致履行顯有
    重大困難。又其所積欠無擔保債務或無優先權之債務總額未
    逾12,000,000元，復未經法院裁定開始清算程序或宣告破產
    ，爰向本院聲請更生等語。
二、按債務人不能清償債務或有不能清償之虞者，得依本條例所
    定更生或清算程序，清理其債務，消債條例第3 條定有明文
    。蓋經濟上陷於困境之消費者，若任其於惡性循環之債務窘
    境中自生自滅，其將衍生嚴重之社會問題，致難以維持安定
    之社會經濟秩序，故有予之分別情形依更生或清算之程序清
    理其債務之必要，藉以妥適調整其與各相關債權人等間之權
    利義務關係，以謀求消費者經濟生活之更生機會，從而健全
    社會經濟發展。是以不論債務人於本條例施行前是否曾參與
    銀行公會無擔保債務協商機制，債務人一旦按本條例聲請更
    生或清算，均以債務人已達不能清償債務或有不能清償之虞
    為必要。再者，依消債條例第151 條第1 項、第5 項規定，
    係採「協商前置主義」，而債務人於協商程序中，自應本於
    個人財產及收支狀況，依最大誠信原則，商討解決方案，如
    債務人如與金融機構協商成立者，自應本於誠信履行協商方
    案，非有不可歸責與己之事由，尚不得為更生或清算之聲請
    。如經法院審酌確有不可歸責於己之情事而毀諾，則應繼續
    審理上開條文所謂「不能清償或有不能清償之虞」，允宜綜
    衡債務人全部收支及財產狀況，評估是否已不能維持符合人
    性尊嚴之最基本生活條件，如曾有協商方案，其條件是否確
    實不能達到上開基本之要求等，為其判斷之準據。
三、經查：
（一）聲請人前因積欠台新銀行等債權人計1,784,376 元債務，
      而於95年11月30日依協商機制與債權人達成分期還款協議
      ，同意自96年12月起以利率5 ％分100 期，每月10日清償
      20,856元，且從未繳納協商款等情，有聲請人提出之債權
      人清冊、財團法人金融聯合徵信中心當事人信用報告、消
      費金融案件無擔保債務協商申請書、無擔保還款計畫書等
      附卷可參，應認為真實，合先敘明。
（二）抗告人住所地位於高雄縣鳳山市○○路288 巷7 之3 號，
      參酌內政部公告98年度台灣省每人每月最低生活費用（含
      食、衣、住、行、育、樂費用）為9,660 元等情，則聲請
      人每月基本生活開銷於9,660 元內，核屬必要。聲請人雖
      另提出每月膳食支出5,400 元、交通支出600 元、燃料費
      及機車換照750 元、衣服支出500 元、日常用品支出
      1,000 元、醫療費用270 元，並提出相關收據，惟因上開
      費用均已包含於上開最低生活費用之內，且參以聲請人既
      因負債增加及收入減少，經濟陷於困境，本應撙節支出而
      不得享有高於常人之生活水準，故上開主張支出不再另予
      列計。另聲請人主張每月給付3,500 元補貼父親相當於租
      金、水電及瓦斯等費用云云。如聲請人補貼父親3,500 元
      之性質係相當租金、水電及瓦斯費用，如上開所述，已納
      入9,660 元而不另為列計。縱該費用性質係為扶養父親之
      費用，查聲請人之父親名下計有房屋及土地各1 筆，價值
      共計502,225 元，有稅務電子閘門財產所得調件明細表附
      卷可稽，則其父親非不能維持生活，是聲請人主張每月補
      貼父親3500元之主張洵無可採。
（三）查聲請人之每月收入為17,280元，有富昶企業商行薪資證
      明書附卷可稽，則以其收入扣除生活必要費用，僅餘7,62
      0 元（00000 －0000＝7620），尚不足清償每月協商款
      20,856元，是其主張不可歸責之事由，致履行顯有重大困
      難，即屬可信。
（四）惟查聲請人積欠之債務為1,784,376 元，如按月以7,620
      元清償債務雖約19年餘後方可清償完畢，然聲請人係民國
      68年1 月20日生，以其年方30歲，清償完畢約為49歲，距
      勞工法定退休年齡65歲尚有16餘年之久。況以其身心狀態
      及因年輕，工作經驗之累積，薪資可期待往上增加之情況
      ，聲請人如全力衝刺工作，更可縮短償債期間，應認聲請
      人並無不能清償債務或有不能清償之虞等情事，依首揭說
      明，自應駁回其更生之聲請。
四、依消費者債務清理條例第8 條、第151 條第5 項、第15條，
    民事訴訟法第78條，裁定如主文。
中    華    民    國    98    年    7     月    7     日
                  民事第一庭    法  官  黃國川
上為正本係照原本作成。
如不服本裁定，應於裁定送達後10日內，以書狀向本院提出抗告
，並繳納抗告費新臺幣1千元。
中    華    民    國    98    年    7     月    7     日
                                書記官  林芊蕙


司法院資訊處製作；財團法人民間司法改革基金會備份。
